臺灣高等法院高雄分院刑事判決
111年度上易字第224號
上  訴  人  
即  被  告  楊秀麗




            陳佳虹


            鍾珮研


                    居屏東縣○○鄉○○村○○路000號（指                      定送達）
上  一  人
選任辯護人  柳聰賢律師
            柳馥琳律師
上列上訴人因賭博案件，不服臺灣屏東地方法院110年度易字第8
49號，中華民國111年4月28日第一審判決（起訴案號：臺灣屏東
地方檢察署109年度偵字第7669號），提起上訴，本院判決如下
：
    主  文
上訴駁回。
    事  實
一、楊秀麗領有屏東縣政府電子遊戲場業營業級別證，且係址設
    屏東縣○○鄉○○村○○路000號「八八電子遊藝場業」（下稱八
    八遊藝場）之負責人，鍾珮研、陳佳虹則為該遊藝場之員工
    ，其3人竟共同竟基於公然賭博之犯意聯絡，擺設如附表編
    號1至10所示賭博性電動機檯，供不特定賭客賭博財物，由
    鍾珮研擔任開分員，負責替賭客開分、洗分及以分數兌換賭
    金之工作；其賭博方式為，賭客以現金按不同賭博機台之比
    例兌換分數開分後，於賭博機檯下注賭博，賭客贏得分數不
    再把玩時，可通知開分員將分數兌換成現金，待該開分員洗
    分後，將該分數兌換為現金，由店內人員進入店內LVVIP包
    廂內，並將現金置於包廂內左邊櫃子第一層抽屜內，再由店
    內人員通知賭客，並由賭客自行入內取得賭金，以此方式與
    在場之不特定人賭博財物。適有賭客簡名郎(涉犯賭博罪嫌
    部分，另由檢察官為緩起訴處分)於民國109年7月8日12時許
    ，基於賭博之犯意，至該處由鍾珮研開分後，以新臺幣（下
    同）70,000元之賭資兌換140萬分，把玩賭博性電玩「笑傲
    江湖」釣魚機之電子遊戲機檯，而贏得160萬分，經通知鍾
    珮研結算後，鍾珮研、陳佳虹當場以上揭方式，放置80,000
    元現金在前述抽屜內，復由陳佳虹通知簡名郎，並由簡名郎
    入內取得。嗣為警發現簡名郎走出八八遊藝場駕車離去，經
    警尾隨攔查，簡名郎即坦承上情並提交賭資80,000元供警查
    扣，經警持臺灣屏東地方法院核發之搜索票進入八八遊藝場
    搜索，當場扣得附表所示之物，而悉上情。
二、案經屏東縣政府警察局屏東分局報告臺灣屏東地方檢察署檢
    察官偵查起訴。
    理  由
壹、證據能力方面：
一、被告鍾珮研之辯護人辯稱證人簡名郎之警詢筆錄係被告以外
    之人於審判外之陳述，無證據能力云云。按被告以外之人於
    檢察事務官、司法警察官或司法警察調查中所為之陳述，與
    審判中不符時，其先前之陳述具有較可信之特別情況，且為
    證明犯罪事實存否所必要者，得為證據，刑事訴訟法第159
    條第1項、第159條之2分別定有明文。是被告以外之人於司
    法警察（官）調查中所為之陳述，依刑事訴訟法第159條第1
    項規定，係屬傳聞證據，原則上無證據能力，惟如該陳述與
    審判中不符時，其先前之陳述具有較可信之特別情況，且為
    證明犯罪事實存否所必要者，依同法第159條之2規定（即刑
    事訴訟法第159條第1項所指之「除法律有規定者外」），始
    例外認為有證據能力。如該陳述與審判中相符時，因該陳述
    並不符合刑事訴訟法第159條之2有關傳聞例外之規定，故不
    得作為認定本案犯罪事實有無之證據。此時，當以其於審判
    中之陳述作為證據。查本件證人簡名郎於審判中之陳述與其
    於警詢中之陳述大致相符，故其於警詢中之陳述應認無證據
    能力。
二、被告以外之人於偵查中向檢察官所為之陳述，除顯有不可信
    之情況者外，得為證據，刑事訴訟法第159條之1第2項定有
    明文。偵查中對被告以外之人（包括證人、鑑定人、告訴人
    、被害人及共同被告等）所為之偵查筆錄，或被告以外之人
    向檢察官所提之書面陳述，性質上均屬傳聞證據，惟現階段
    刑事訴訟法規定檢察官代表國家偵查犯罪、實施公訴，依法
    其有訊問被告之權，而實務運作時，檢察官偵查中向被告以
    外之人所取得之陳述，原則上均能遵守法律規定，不致違法
    取供，其可信度極高，職是，被告以外之人前於偵查中之陳
    述，除反對該項供述得具有證據能力之一方，已釋明「顯有
    不可信之情況」之理由外，即具證據能力。查證人簡名郎於
    偵查中經具結所為之陳述，被告鍾珮研及其辯護人均未提及
    檢察官在偵查時有以強暴、脅迫等不法取供之情形，堪認無
    顯不可信之情況，應認具有證據能力。被告鍾珮研之辯護人
    主張證人簡名郎偵訊筆錄係臥底栽贓，並無證據能力云云，
    惟其所辯，僅係空言推測，並無證據證明「顯有不可信之情
    況」，自無足採。
三、按被告以外之人於審判外之陳述，雖不符刑事訴訟法第159
    條之1至之4等4條之規定，而經當事人於審判程序同意作為 
    證據，法院審酌該言詞陳述或書面陳述作成時之情況，認為
    適當者，亦得為證據；當事人、代理人或辯護人於法院調查
    證據時，知有刑事訴訟法第159條第1項不得為證據之情形，
    而未於言詞辯論終結前聲明異議者，視為有前項之同意，同
    法第159條之5定有明文。立法意旨在於傳聞證據未經當事人
    之反對詰問予以核實，原則上先予排除；惟若當事人已放棄
    反對詰問權，於審判程序中表明同意該等傳聞證據可作為證
    據；或於言詞辯論終結前未聲明異議，基於尊重當事人對傳
    聞證據之處分權，及證據資料愈豐富，愈有助於真實發見之
    理念，且強化言詞辯論主義，使訴訟程序得以順暢進行，上
    開傳聞證據亦均具有證據能力。查本案判決其餘所引用具傳
    聞性質之各項證據資料，因檢察官、被告3人及被告鍾珮研
    之辯護人均同意有證據能力（本院卷第110頁），且未於言
    詞辯論終結前聲明異議，本院審酌各該傳聞證據作成時之情
    況，認均與本件待證事實具有關聯性，且查無證據足以證明
    言詞陳述之傳聞證據部分，陳述人有受外在干擾、不法取供
    或違反其自由意志而陳述之情形；書面陳述之傳聞證據部分
    ，亦無遭變造或偽造之情事，衡酌各該傳聞證據，作為本案
    之證據亦屬適當，自均得為證據，而均有證據能力。
四、至其餘認定本案犯罪事實之非供述證據，亦查無違反法定程
    序取得之情，依刑事訴訟法第158條之4規定反面解釋，亦有
    證據能力。　　
貳、認定事實部分；
一、訊據上訴人即被告楊秀麗、陳佳虹、鍾珮研均矢口否認有何
    賭博之犯行，均辯稱：積分不能兌換現金云云；被告楊秀麗
    另辯稱：伊之前是負責人，伊於被查獲前已經盤讓給被告鍾
    珮研，因本案的關係無法過戶，所以目前還是該遊戲場的名
    義負責人云云；被告陳佳虹另辯稱：伊當時是在釣蝦場外場
    員工，沒有擔任遊藝場員工，因為老闆不同，當時伊已經下
    班，警察再打電話叫伊回去店裡云云；被告鍾珮研另辯稱：
    伊是遊藝場員工，伊從109年6月1日起擔任實質上的負責人
    ，至於名義人是否已經更換伊不清楚云云。
二、惟查：
　1.上開犯罪事實，業據證人簡名郎於偵查中證述：「（109年7
    月8日晚上有至屏東縣○○鄉○○路000號的不夜城釣蝦場附設的
    八八電子遊戲場？）有，我到該處去打電玩（笑傲江湖），
    我是中午12點左右進入該遊戲場，晚上大概8點才離開，我
    進去先請開分員開分，要用現金開分，1比20，等於1元換20
    分，我總共花7萬元現金去開分，我是陸續開分，開了幾次
    我忘記了，總計花7萬元現金去開分（140萬分），都是同一
    台機檯（笑傲江湖），最後我有160萬分，等於有8萬的現金
    可以換。（可換現金？）我昨天共有160萬分，就是1：20，
    我可以換到8萬元現金。（之前有去過八八電子遊戲場？）
    有，玩電玩是第三次，前二次去玩都輸錢。（怎知道該處八
    八電子遊戲場可以換現金？）據我了解一般的遊戲場都可以
    換，我有在該處釣蝦，我有聽旁邊的客人說到可以換現金，
    所以我就決定去玩看看，只是前兩次都輸錢，這次才贏錢。
    （你自己有看過別人換錢？）我沒有看過。（如果不能換錢
    ，你會進去玩？）應該就不會玩這麼多錢，因為有輸贏，才
    會一直玩下去，如果不能換錢，就不會完這麼多。（所以這
    三次就是想可能贏到錢，即基於賭博的意思進入八八電子遊
    戲場開台換分玩之後用積分換錢？）是。（何時拿到錢？）
    晚上將近8點。（拿錢的過程？）我玩到160萬分，原本的開
    分員將我的分數洗掉，叫我等一下，之後釣蝦場櫃檯的人員
    將錢放好，叫我去一間LVVIP包廂取錢。（本件是否同意警
    察搜索，身上查獲的現金8萬元是你的？）是，我同意，這8
    萬是我的。（本件涉犯賭博罪，是否承認？）我承認。（開
    分員幫你開分是誰？）警察有讓我指認，就是鍾珮研，她幫
    我開分洗分，但前兩次的開分員是否是她我不記得，我昨天
    中午到該處，鍾珮研就在那邊，她幫我開分好幾次，我都是
    將錢交給鍾珮研幫我開分，陸續總共交給她7萬元，最後我
    贏到160萬分，我請鍾珮研過來幫我洗分，她幫我計算分數
    有沒有算錯，算好分數後，總共洗了現金8萬元，她叫我等
    一下，我等一下，釣蝦場的櫃檯人員，警察有讓我指認，就
    是陳佳虹，陳佳虹過來後就跟我講錢放在LVVIP包廂，該包
    廂在遊藝場出來門口左轉再左轉斜對面有一間廁所，該處是
    釣蝦場裡面，警察有請我繪製現場圖。（你自己一人去包廂
    ？）是，我是沒有看到陳佳虹有進去包廂把錢放好，我在外
    面等，陳佳虹過來跟我說錢已經放好在LVVIP包廂，叫我進
    去拿，但她沒有跟我講錢放在哪裡，我進去後，我有找一下
    ，是放在左邊櫃子的第一個抽屜。（提示卷內LVVIP包廂現
    場照片，這是你取錢的地方？）是，1張1千元的鈔票對折起
    來，其他9千元放在對折的縫隙，這樣算1疊，1疊1萬，總共
    8疊，這8疊用橡皮筋綁起來。（八八電子遊戲場是會員制？
    ）沒有，我就走進去玩，我也沒有問。（所以是任何人都可
    以進去玩？）我不知道，我就進去玩。（有積分卡？）有，
    就是用積分卡換錢，如果我要繼續玩，會把分數先記在積分
    卡，之後幫我洗分，我就可以繼續玩，如果不想玩就用這積
    分卡去換錢，昨天我玩到160萬分，我不想玩了，我就去換
    錢，換錢後我就離開，離開不到10分鐘就被警察攔下來。（
    開分員開分後，有給你代幣？）沒有，就直接現金給開分員
    開分，就可以直接玩機台。(有換獎品？)我不知道，我只聽
    過可以換現金。（你拿現金開分，有看到鍾珮研有在記錄？
    ）我沒有看到。」等語明確（他字偵查卷第83至87頁）。
　2.證人簡名郎於原審審理時到庭具結證述：「（你這次玩機台
    有無贏分數？）有的。（贏了幾分？）總計洗了8萬元，分
    數是160萬分（比例1比20），扣除7萬元本錢，贏了新臺幣1
    萬元。（這次贏的分數可以換錢？）對，我就是換錢。（怎
    麼會知道他們的店可以換錢？）從其他客人口中聽來的。（
    這次你拿到錢的過程？）我記得那時候我把玩之後，把分數
    洗掉，我就從遊藝場走出來，外面就是釣蝦場，我在那邊看
    人家釣蝦，過一下子有人走到我後面告訴我說在VIP包廂，
    我就直接進去VIP包廂。（除了聽到這句話外，有無聽到其
    他話？）在釣蝦時曾聽過客人說遊藝場可以換錢，他們大部
    分把錢放在VIP包廂裡面，所以我直覺當下可能是要我兌換
    現金，所以我就直接走去VIP包廂。（VIP包廂是自己去的或
    是有人帶你去的？）自己去的。（包廂位置好找嗎？）釣蝦
    池外面有一間廁所，就在廁所對面而已。（你進去VIP包廂
    裡面，VIP包廂有其他人嗎？）沒有。（你在哪裡拿到錢？
    ）VIP包廂裡面櫃子的抽屜。（找到多少錢？）8萬元。（沒
    有人帶你去那間VIP包廂，如何確定8萬元是你的？）因為我
    當下就洗了8萬元。（這筆8萬元是用什麼面額鈔票組成？）
    都是1千元的紙鈔，總計80張。（這些鈔票如何綑綁？）9張
    1千元1束，另1張1千元再折疊另外9張成為1疊，總計有8疊
    。（這筆8萬元你全部拿走嗎？）是的。（拿了之後放在何
    處？）全都放在褲子左後口袋，警察攔查時我從後口袋拿出
    來。（放得下這麼多錢？）8萬元不多，放得下。（你拿到
    錢之後呢？）我就離開釣蝦場，開車在路上被警察攔下，警
    察把我帶到派出所。（開了多久被攔下？）好像不到10分鐘
    路程。（當時你開車的速度為何？）很慢，1個警察騎機車
    ，後面的警察就開一般車在後面，騎機車的警察到我前面攔
    下我，我還有嚇到。（警察請你一起回派出所嗎？）是的。
    （當時有同意嗎？）有。（你在屏東有無認識警察？）沒有
    。（有無警察叫你到這家店把玩，配合做內應？）沒有。（
    警方有無跟你講說如果配合移送成功給你破案獎金？）沒有
    。」等語明確（原審法院卷第168至184頁）。
　3.證人即查獲警員曾炳恩於原審審理時到庭具結證述：「（這
    次為何選擇攔查簡名郎？）因為我們有遴選第三人先進去把
    玩，發現簡名郎有贏積分去換錢出門，我們尾隨簡名郎到萬
    丹和平西路236號前攔查他。（是實際攔查的人？）是的，
    我是其中一個人。（當時是騎機車或是開車？）開車。（遴
    選第三人如何知道簡名郎有換現金？）因為這家店的換錢模
    式就是這樣，他在把玩時就注意有無人進去VIP包廂換錢，
    因為店員會先進去放錢，再示意賭客進去拿錢。（這次遴選
    第三人如何跟你們表示有賭客去換錢？）用LINE。(LINE的
    內容是否記得？)因為是直接LINE給承辦人劉又豪，但是他
    已經過世，有包含賭客穿著、外型照片。（警方當天是大約
    幾點到八八電子遊藝場外等？）約下午3時多，因為我們要
    配合第三人進場時間。（簡名郎是你們警方故意安排進去玩
    的人？）不是。（本次攔查簡名郎的過程為何？）簡名郎是
    開車離去，承辦人劉又豪騎機車，我開車，我們在簡名郎停
    紅綠燈時承辦人劉又豪向簡名郎表明身分，我們在後面。（
    你們開車開了多久追到他？）大約5分鐘，因為我們要攔查
    點要寬闊一點配合路況。（在和平西路的現場攔查簡名郎多
    久時間？）大約5分鐘。（他有無同意回派出所？）有的，
    因為現場已經有點塞車，所以請他回派出所說明。（有在簡
    名郎身上扣得8萬元嗎？）簡名郎在和平西路就自己拿出8萬
    元。（這筆8萬元是什麼面額的鈔票組成？）都是1千元，我
    們有當面數。（簡名郎如何解釋這筆錢？）他有承認有玩笑
    傲江湖洗了160萬分，因為機台比例是1比20，所以8萬元是
    換的錢，但是簡名郎說拿7萬元付給店員開分，實際上只有
    賺1萬元而已。（他有說他玩的是笑傲江湖嗎？還是警察跟
    他講這個名字？）是簡名郎自己說的。（那天查扣的機台上
    面有寫名稱叫笑傲江湖？）有，機台上有寫笑傲江湖。（承
    辦人劉又豪當天有在派出所對簡名郎實施搜索扣押，扣得8
    萬元嗎？）有的。（你剛才不是講說在和平西路那邊簡名郎
    就把身上的錢拿出來交給你們？為何回所還要再做搜索扣押
    的動作？）現場已經塞車，所以不方便再寫這個，回所才寫
    的。」等語明確（原審法院卷第185至192頁）。
　⒋另證人即查獲員警沈子勛於原審審理時到庭具結證述：「（
    選擇搜索本件遊藝場的原因？）是行政科請我們幫忙，因我
    們是當地轄區派出所。（案發後有無到遊藝場調閱監視器？
    ）有的。（有無發現簡名郎及被告他們換錢的動作？）那時
    候我們把整台主機扣回來，但是資料都已經被洗掉且密碼有
    更改，因為老闆不在沒有密碼無法調，所以裡面沒有資料，
    當時扣機台是要調換錢的畫面。（洗掉沒有密碼，可以請刑
    大的鑑識人員還原？）我們有請專門調監視器的人員來看，
    他說已經從網路後台就銷毀裡面的資料，裡面完全沒有資料
    ，密碼也都改過。」（原審法院卷第197頁）等語明確。
　⒌從上開各證人證述內容以觀，可知證人簡名郎之前後證述情
    節大致相符，且與證人即查獲員警曾炳恩、沈子勛證述情節
    互核相符，亦核與被告陳佳虹於偵查中供承有將櫃台現金帶
    進LVVIP包廂內等語（他字偵查卷343頁）之情節相符。此外
    ，並有臺灣屏東地方法院搜索票、屏東縣政府警察局屏東分
    局搜索扣押筆錄、扣押物品目錄表、現場蒐證照片、扣案機台
    照片、八八電子遊藝場外觀圖、簡易平面圖、屏東縣政府電
    子遊戲場營業級別證等在卷可稽，及如附表所示物品扣案可
    佐，堪信證人簡名郎證述確有將贏得分數向被告鍾珮研洗分
    後再由被告陳佳虹告知已將現金8萬元擺放LVVIP包廂內而前
    往領取等情為真實，足認該電子遊戲場有以上開方式使賭客
    兌換金錢，堪予認定。
三、復按共同正犯之成立，祇須具有犯意之聯絡，行為之分擔，
    既不問犯罪動機起於何人，亦不必每一階段犯行，均經參與
    ；共同實行犯罪行為之人，在合同意思範圍內，各自分擔犯
    罪行為之一部，相互利用他人之行為，以達其犯罪之目的者
    ，即應對於全部所發生之結果，共同負責；共同正犯間，非
    僅就其自己實行之行為負其責任，並在犯意聯絡之範圍內，
    對於他共同正犯所實行之行為，亦應共同負責（最高法院32
    年上字第1905號、97年台上字第2517號、92年台上字第5407
    號判決意旨參照）。又按共同正犯在犯意聯絡範圍內之行為
    ，應同負全部責任（最高法院34年上字第862號判決、91年
    度台上字第50號判決意旨亦可參照) 。而以自己共同犯罪之
    意思，事先同謀，由其中一部分人實施犯罪之行為者，實務
    及學說均認為亦成立共同正犯，對於全部行為所發生之結果
    ，亦均同負責任（司法院大法官釋字第109 號解釋理由及最
    高法院96年度台上字第1271號判決意旨參照) 。查被告楊秀
    麗係八八遊藝場之實際負責人，而被告鍾珮研、陳佳虹為上
    開電子遊戲場之店員，受被告楊秀麗雇用乙節，業據被告3
    人供陳明確（警卷第27至29頁；他字卷第347、412、432至4
    35頁；偵卷第74頁），且有證人陳珮萱於警詢及偵查中指述
    明確（警卷第12至17頁；他字卷第413頁），而電子遊戲場
    兌換現金，係屬法令所禁絕之賭博行為，且電子遊戲場兌換
    現金之行為倘遭查獲，不僅該店之負責人、員工等人自身會
    涉犯賭博刑責，店內之機臺會遭到沒收，遊戲場更會遭主管
    機關命令停業，並遭廢止其電子遊戲場業營業級別證、公司
    或商業登記或部分登記事項（電子遊戲場業管理條例第17條
    第1項第6款、第31條參照），對於每月支領固定薪水擔任上
    開電子遊戲場員工之被告鍾珮研、陳佳虹而言，其私自為顧
    客兌換現金，對其而言不僅沒有任何利益，更可能使自身及
    電子遊戲場遭受刑責及重大損失，衡諸常情，被告鍾珮研、
    陳佳虹倘非得到身為上開電子遊戲場負責人之被告楊秀麗之
    授權允許，焉有可能欺瞞被告楊秀麗私下決定兌換現金給顧
    客，並自陷賭博罪責之動機及必要？反之，依常理而論，若
    顧客把玩機臺後可洗分兌換現金，將可提高顧客前來消費之
    意願，遊戲場營收亦可隨之增加，此對電子遊戲場經營者誠
    有相當之誘因，直接最大受惠者厥為遊戲場之負責人即被告
    楊秀麗，足見被告鍾珮研、陳佳虹係受被告楊秀麗之指示，
    替客人洗分兌換現金之賭博犯行，亦即被告楊秀麗、鍾珮研
    、陳佳虹間有賭博之犯意聯絡，責由被告鍾珮研、陳佳虹實
    施賭博之犯罪行為，洵堪認定。
四、被告楊秀麗雖辯稱其雖為「八八電子遊藝場業」負責人，但
    已於109年6月1日已盤讓給被告鍾珮研，被告鍾珮研亦坦承
    於109年6月1日已自楊秀麗受讓該電子遊藝場業云云。然證
    人鍾珮研於警詢中已供證稱：我的老闆是楊秀麗；該電子遊
    藝場業實際負責人為楊秀麗（警卷第26頁後面、28頁後面）
    ；證人陳珮萱亦證稱：該八八電子遊藝場業實際負責人為楊
    秀麗（警卷第17頁）；雖被告楊秀麗另提出營利事業登記證
    及經營權讓渡契約書1份為證，但其上所記載之日期為109年
    5月30日，如果於109年5月30日或109年6月1日即已轉讓於被
    告鍾珮研，當已於數日內辦好，何以於109年7月8日，已事
    隔1月餘，其事業登記證仍然登記為被告楊秀麗？且未取出
    原本辦理？又依照其移轉登記之金額僅為新臺幣20萬元，惟
    現場查扣之即多達28臺，而IC版多達32片？加上經營權等其
    他利益，其價值非低，豈有僅以20萬元即可讓渡該遊戲場之
    理？顯然不符常情，是被告楊秀麗所辯，顯係卸責之詞，不
    足採信。
五、被告鍾珮研及其辯護人雖聲請調查㈠調取阿華之檢舉信正本
    （109 年他字1472號卷第13頁），並將檢舉信及109 年他字
    1472號卷第363 至365 頁送鑑定是否為簡名郎筆跡。㈡請向
    屏東縣政府警察局行政科調取遴選第三人資料，擬證明該遴
    選之人即為簡名郎。㈢請向屏東縣政府警察局行政科調取109
     年7 月8 日攔查簡名郎的蒐證錄音光碟，並勘驗，擬證明
    本件是出於違法搜索逮捕扣押簡名郎云云，認為因此所扣得
    證據無證據能力，且警察也違反警察職權行使法規定，上開
    證據均應排除。惟本件證據已很明確，且證人簡名郎亦表示
    同意陪同警方前往製作筆錄，有偵查報告（見他字第1472號
    偵查卷第19頁）、證人簡名郎原審法院筆錄第176頁可稽，
    其既同意前往應訊，自無違法搜索逮捕扣押簡名郎，本院認
    無必要再予調查，併予敘明。
六、綜上，本件事證已臻明確，被告楊秀麗、鍾珮研、陳佳虹3
    人上開所辯，與證人證述及常理均有不符，均無非係臨訟飾
    卸之詞，不足採信。是渠等上開犯行均洵堪認定，均應予依
    法論科。
參、論罪科刑：
一、按刑法上之賭博罪，係指依偶然之勝負，定財物之得失為要
    件，凡以勝負繫於偶然之事實，並非事前所能預知者，即為
    賭博，並無方法之限制；其所謂財物，係指金錢或其他有經
    濟上價值之有體物而言。本件被告楊秀麗雇用被告鍾珮研、
    陳佳虹經營八八電子遊戲場，由賭客以現金開分後把玩店內
    擺放之電子遊戲機，以機具內之IC板程式決定偶然之輸贏，
    失分時該次賭資歸被告楊秀麗所有，得分時賭客得以機臺積
    分向店員兌換現金，乃係以偶然之勝負，決定財物之得失，
    揆諸前揭說明，應屬賭博無誤。核被告楊秀麗、鍾珮研、陳
    佳虹3人之所為，均係犯刑法第266條第1項前段之普通賭博
    罪。
二、按共同正犯之成立，祇須具有犯意之聯絡，行為之分擔，既
    不問犯罪動機起於何人，亦不必每一階段犯行均經參與。共
    同實行犯罪行為之人，在合同意思範圍內，各自分擔犯罪行
    為之一部，相互利用他人之行為，以達其犯罪之目的者，即
    應對於全部所發生之結果，共同負責；共同正犯間，非僅就
    其自己實行之行為負其責任，並在犯意聯絡之範圍內，對於
    他共同正犯所實行之行為，亦應共同負責（最高法院32年上
    字第1905號、97年台上字第2517號、92年台上字第5407號判
    決意旨參照）。被告楊秀麗為該電子遊戲場負責人，其以所
    擺放之電子遊戲機與不特定賭客對賭，並授意被告鍾珮研、
    陳佳虹為其兌換現金予賭客，被告楊秀麗與被告鍾珮研、陳
    佳虹3人間就上開犯行，具有犯意聯絡及行為分擔，均為共
    同正犯。
三、原審因而審酌被告楊秀麗經營電子遊戲場業，竟不以合法方
    式營業取財，在其所經營之上開電子遊戲場內，利用所擺放
    之電子遊戲機台，與其所雇用具有犯意聯絡之被告鍾珮研、
    陳佳虹共同以前開手段從事賭博行為，牟取不法利益，所為
    實有害於社會善良風俗，並助長人民以僥倖心態獲取財物之
    歪風，且本件查扣之電子遊戲機具達28台，顯具規模，情節
    非輕，且被告楊秀麗、鍾珮研、陳佳虹3人犯後皆矢口否認
    犯行，顯無悔意，衡以被告楊秀麗為負責人，具主導該店經
    營之地位，惡性較重，而被告鍾珮研、陳佳虹為店員，被告
    鍾珮研負責開分、洗分，被告陳佳虹負責告知及擺放兌換之
    現金，均係依被告楊秀麗之指示參與賭博犯行，被告鍾珮研
    、陳佳虹之犯罪情節較被告楊秀麗輕微，被告鍾珮研參與程
    度又較被告陳佳虹為深，又被告3人均無前科，素行尚可，
    有渠等之臺灣高等法院被告前案紀錄表在卷可按，復參酌被
    告3人之教育程度及家庭經濟狀況（見原審法院卷第332至33
    3頁）等一切情狀，分別量處被告楊秀麗罰金新臺幣28000元
    ，陳佳虹罰金新臺幣20000元，鍾珮研罰金新臺幣22000元；
    及均諭知如易服勞役，各以新臺幣1000元折算1日。另就沒
    收部分，則以㈠按犯罪工具物之沒收，固已跳脫刑罰或保安
    處分之性質歸屬，而為刑罰或保安處分以外之獨立法律效果
    。但依法得予沒收之犯罪工具物，本質上仍受憲法財產權之
    保障，祗因行為人濫用憲法所賦予之財產權保障，持以供犯
    罪或預備犯罪所用，造成社會秩序之危害，為預防並遏止犯
    罪，現行刑法乃規定，除有其他特別規定者外，法官得就屬
    於犯罪行為人者之工具物宣告沒收之（第38條第2項參照）
    。而共同正犯供犯罪或預備犯罪所用之物，法無必須諭知連
    帶沒收之明文，雖實務上有認為本於責任共同之原則，已於
    共犯中之一人確定判決諭知沒收，對於其他共犯之判決仍應
    宣告沒收，或就各共同正犯間採連帶沒收主義，以避免執行
    時發生重複沒收之問題。然所謂「責任共同原則」，係指行
    為人對於犯罪共同加工所發生之結果，相互歸責，因責任共
    同，須成立相同之罪名，至於犯罪成立後應如何沒收，仍須
    以各行為人對工具物有無所有權或共同處分權為基礎，並非
    因共同正犯責任共同，即應對各共同正犯重複諭知（連帶）
    沒收。亦即「共同責任原則」僅在處理共同犯罪參與關係中
    責任之認定，與犯罪工具物之沒收重在犯罪預防並遏止犯罪
    係屬兩事，不得混為一談。此觀目前實務認為，共同正犯之
    犯罪所得如採連帶沒收，即與罪刑法定主義、罪責原則均相
    齟齬，必須依各共同正犯間實際犯罪利得分別沒收，始為適
    法等情益明。又供犯罪或預備犯罪所用之物如已扣案，即無
    重複沒收之疑慮，尚無對各共同正犯諭知連帶沒收之必要；
    而犯罪工具物如未扣案，因法律又有追徵之規定（刑法第38
    條第4項），則對未提供犯罪工具物之共同正犯追徵沒收，
    是否科以超過其罪責之不利責任，亦非無疑。且為避免執行
    時發生重複沒收之違誤，祗須檢察官本於不重複沒收之原則
    妥為執行即可，亦無於判決內諭知連帶沒收之必要。而重複
    對各共同正犯宣告犯罪所用之物連帶沒收，除非事後追徵，
    否則對非所有權人或無共同處分權之共同正犯宣告沒收，並
    未使其承擔財產損失，亦無從發揮任何預防並遏止犯罪之功
    能。尤以對未經審理之共同正犯諭知連帶沒收，剝奪該共同
    正犯受審之權利，更屬違法。從而，除有其他特別規定者外
    ，犯罪工具物必須屬於被告所有，或被告有事實上之處分權
    時，始得在該被告罪刑項下諭知沒收；至於非所有權人，又
    無共同處分權之共同正犯，自無庸在其罪刑項下諭知沒收（
    最高法院26年滬上字第86號判例及62年度第1次刑庭庭推總
    會議決議（六）、65年度第5次刑庭庭推總會議決議（二）
    所採共同正犯罪刑項下均應宣告沒收之相關見解，皆已經最
    高法院107年7月17日第5次刑事庭會議決議停止援用或不再
    供參考），有最高法院107 年度台上字第1109號刑事判決可
    資參照。㈡次按刑法第266條第2項為特別規定，祇要係當場
    賭博之器具、在賭檯或兌換籌碼處之財物，不問屬於犯人與
    否，皆應依該條項規定宣告沒收，且擺設電動賭博機賭博行
    為與一般賭博行為不同，擺設人每日開機營業時起，即處於
    隨時供不特定賭客投幣與其對賭之狀態，就擺設人而言，每
    日一旦開機營業，即認應已開始賭博行為，是既係營業時為
    警查獲，不論查獲時有無賭客在場賭博，查扣之賭博性電玩
    機具均屬當場賭博之器具，應依刑法第266條第2項沒收之（
    司法院〈82〉廳刑一字第883號、司法院〈78〉廳刑一字第1692
    號函文研究意見參照）。職是，關於沒收之規定，刑法第26
    6條第2項既有特別規定，自應優先於刑法總則第38條沒收之
    規定而為適用（最高法院87年度台非字第207號判決意旨參
    照）。又按供犯罪所用、犯罪預備之物或犯罪所生之物，屬
    於犯罪行為人者，得沒收之。但有特別規定者，依其規定，
    刑法第38條第2項定有明文。㈢經查：⒈扣案如附表編號1至10
    所示之電子遊戲機具28台（共含IC板32片），均為當場供賭
    博之器具，扣案如附表編號11所示之現金16,000元，均係在
    賭檯或兌換籌碼處之財物，業據證人陳珮萱於警詢中證述明
    確（見警卷第14頁），不論屬於犯人與否，均應依刑法第26
    6條第2項規定，對被告楊秀麗、鍾珮研、陳佳虹所犯賭博罪
    下宣告沒收。⒉扣案如附表編號12所示之計分卡，參諸證人
    簡名郎於原審審理時所述開分、洗分後兌換計分卡，得以計
    分卡兌換金錢乙情，堪認均係被告楊秀麗預備犯賭博罪所用
    之物，且係被告楊秀麗所有之物，應依刑法第38條第2項規
    定及前述最高法院107年度台上字第1109號判決意旨，對被
    告楊秀麗所犯賭博罪下宣告沒收。⒊扣案如附表編號13至16
    所示之物雖均係在八八電子遊戲場內扣得，而該等扣案物應
    屬經營遊戲場業者合法使用之物，且依卷內事證，尚無從證
    明該等物品係當場賭博之器具與在賭檯或兌換籌碼處之財物
    ，或與本件賭博犯行有何直接關聯性，爰均不予以宣告沒收
    。認事用法，核無不合，量刑亦屬妥適。被告等3人上訴意
    旨，仍執前詞，否認犯罪，被告鍾珮研之辯護人更辯稱係被
    警自導自演予以陷害云云，指摘原判決不當，為無理由，均
    應予駁回。
據上論結，應依刑事訴訟法第368條，判決如主文。
本案經檢察官郭姿吟提起公訴，檢察官蔡國禎到庭執行職務。
中　　華　　民　　國　　111 　年　　9 　　月　　28　　日
                      刑事第八庭審判長法  官  陳中和
                                      法  官  陳松檀
                                      法  官  任森銓
以上正本證明與原本無異。
不得上訴。
中　　華　　民　　國　　111 　年　　9 　　月　　28　　日
          　　　　　　　　　　　　　　書記官  謝佳育

附錄本判決論罪科刑法條：　　
中華民國刑法第266條
在公共場所或公眾得出入之場所賭博財物者，處5萬元以下罰金
。
以電信設備、電子通訊、網際網路或其他相類之方法賭博財物者
，亦同。
前二項以供人暫時娛樂之物為賭者，不在此限。
犯第1項之罪，當場賭博之器具、彩券與在賭檯或兌換籌碼處之
財物，不問屬於犯罪行為人與否，沒收之。

附表：
編號 扣押物品名稱 數量 所有人/持有人/保管人 1 「超悟空」遊戲機台（含IC板） 8台（IC板8片） 楊秀麗 2 「滿貫大亨」遊戲機台（含IC板） 2台（IC板2片） 楊秀麗 3 「釣魚機」遊戲機台（含IC板） 3台（IC板3片） 楊秀麗 4 「LUCKY PIGS」遊戲機台（含IC板） 1台（IC板2片） 楊秀麗 5 「新潘金蓮」遊戲機台（含IC板） 4台（IC板4片） 楊秀麗 6 「HUGA」遊戲機台（含IC板） 6台（IC板6片） 楊秀麗 7 「水滸傳」遊戲機台（含IC板） 1台（IC板1片） 楊秀麗 8 「神龍降臨」遊戲機台（含IC板） 1台（IC板1片） 楊秀麗 9 「金銀島」遊戲機台（含IC板） 1台（IC板1片） 楊秀麗 10 「幸運骰寶」遊戲機台（含IC板） 1台（IC板4片） 楊秀麗 11 現金16,000元 千元鈔票12張、5百元鈔票5張、百元鈔15張 楊秀麗 12 計分卡 297張 楊秀麗 13 帳冊 2本 楊秀麗 14 監視器主機 2台 楊秀麗 15 顧客連絡電話手冊 1本 楊秀麗 16 顧客會員卡 21張 楊秀麗